【裁判字號】    98,抗,1922
【裁判日期】    990129
【裁判案由】    返還提存物
【裁判全文】
臺灣高等法院民事裁定                  98年度抗字第1922號
抗  告  人  長龍農產貿易有限公司
法定代理人  甲○○
相  對  人  吳溢順即高達企業社即全國進口疏菜行
            （原名吳煜槐）
上列當事人間返還提存物事件，抗告人對於中華民國98年10月30
日臺灣桃園地方法院98年度聲字第1255號裁定，提起抗告，本院
裁定如下：
    主  文
原裁定廢棄。
台灣桃園地方法院九十七年度存字第二０九號提存事件，抗告人
提存之擔保金新台幣肆拾陸萬壹仟元准予返還。
聲請及抗告費用由相對人負擔。
    理  由
一、抗告人於原法院聲請意旨略以：抗告人前依原法院96年度裁
    全字第8852號假扣押裁定，向原法院提存所以97年度存字第
    209號事件提存新台幣（下同）46萬1,000元，並經原法院民
    事執行處以97年度執全字第178 號，對相對人之財產實施假
    扣押強制執行在案。嗣抗告人向相對人起訴請求給付貨款，
    兩造達成和解，訴訟終結，抗告人依民事訴訟法第104條第1
    項第3款規定，於民國98年8月20日以高雄地方法院郵局第20
    88號存證信函催告相對人於文到21日內行使權利，相對人於
    收受該證信函迄今已逾21日，未對抗告人有何行使權利之主
    張，爰請求准予返還擔保金等語。原法院以本案訴訟雖經和
    解成立，惟上開假扣押裁定及假扣押執行未經撤銷，相對人
    因假扣押程序可能受之損害，仍可能繼續發生，其損害額未
    能確定，不得謂訴訟終結，駁回抗告人之聲請，抗告人不服
    ，提起抗告。抗告意旨略以：相對人未依和解筆錄履行債務
    ，抗告人業以和解筆錄為執行名義，聲請原法院執行處調假
    扣押卷進行終局執行，原裁定駁回抗告人返還擔保金之聲請
    ，容有違誤，請求廢棄原裁定等語。
二、按應供擔保之原因消滅者，或訴訟終結後，供擔保人證明已
    定20日以上之期間，催告受擔保利益人行使權利而未行使者
    ，法院應依供擔保人之聲請，以裁定命返還其提存物，民事
    訴訟法第104條第1項第1款及第3款前段定有明文；此項規定
    ，依同法第106 條規定，於其他依法令供訴訟上之擔保者準
    用之。經查：本件假扣押之本案訴訟即兩造間之給付貨款事
    件，業已和解成立，有和解筆錄影本1份可稽（見原審卷第6
    頁），即屬民事訴訟法第104第1項第3 款所謂之「訴訟終結
    」，又抗告人確於98年8 月20日以高雄地方法院郵局第2088
    號存證信函催告相對人行使權利而未行使，有該存證信函及
    收件回執各1 份為證（見原審卷第18頁），抗告人請求返還
    擔保金，核與前開法定要件相符，從而抗告人以訴訟終結為
    由，依民事訴訟法第106條準用同法第104條第1項第3款前段
    規定，聲請返還原法院97年度存字第209號提存之46萬1,000
    元，即無不合，應予准許。原裁定以民事訴訟法第104條第1
    項第3 款所謂之訴訟終結，包括執行程序終結在內，抗告人
    未聲請撤銷上開假扣押裁定及假扣押之執行，認供擔保之原
    因並未消滅，因而駁回抗告人返還擔保金之聲請，惟查債權
    人依准許假扣押之裁定，供擔保後聲請法院執行假扣押，如
    欲聲請裁定返還提存物，應先撤回假扣押執行之聲請及聲請
    撤銷假扣押裁定，始合於該條款所謂訴訟終結之要件，係指
    未提起本案訴訟之情形而言，如債權人已提起本案訴訟確定
    ，即使未撤銷假扣押之裁定及執行，仍屬上開條款之所謂「
    訴訟終結」，其於催告債務人行使權利後，非不得請求返還
    提存物，原裁定駁回抗告人返還擔保金之聲請，尚有未洽，
    抗告意旨指摘原裁定不當，求予廢棄，為有理由。爰裁定如
    主文。
中    華    民    國    99    年    1     月    29    日
                    民事第四庭
                        審判長法  官 張劍男
                              法  官 翁昭蓉
                              法  官 陳靜芬
正本係照原本作成。
不得再抗告。
中    華    民    國    99    年    2     月    4     日
                              書記官 應瑞霞

司法院資訊處製作；財團法人民間司法改革基金會備份。
